臺灣屏東地方法院民事判決
111年度潮簡字第26號
原      告  李駿智  
訴訟代理人  邱清美  
複代理人    陳富邦律師
原      告  李騰智  

被      告  謝天景  
訴訟代理人  陳世明律師 
            梁家豪律師
上列當事人間租佃爭議事件，本院於民國111年3月3日言詞辯論
終結，判決如下：
　　主  文
被告應將坐落屏東縣○○鄉○○段0000000000地號土地上之農作物、
地上物移除，並將土地返還原告李駿智。
被告應將坐落屏東縣○○鄉○○段○0000地號土地上之農作物、地上
物移除，並將土地返還原告李騰智。
被告應給付新臺幣（下同）140,000元予原告。
訴訟費用由被告負擔。
本判決第一、二、三項得假執行，但被告依序以6,955,200元、4
,859,400元、140,000元為原告供擔保後，得免為假執行。
　　事實及理由
一、原告主張：坐落屏東縣○○鄉○○段0000○0000地號土地為原告
    李駿智所有，同段1654地號土地為原告李騰智所有，前，並
    依耕地三七五減租條例出租予被告耕作（下稱系爭租約）。
    詎被告自106年起即積欠租金拒不繳納，已積欠地租達2年以
    上之總額，迭經催討均置之不理，原告乃依法終止租約，並
    請求被告返還系爭土地，及給付積欠租金總額140,000元等
    語。並聲明：如主文第一、二、三項所示。
二、被告則以：不否認積欠4年租金，惟系爭租約係往取債務（
    即應由原告前來被告住處收取），原告所寄發存證信函均僅
    由原告李駿智用印，且變更租金給付方式為匯入原告李駿智
    指定之金融帳戶，兩次催告均不合法，原告亦未舉證證明有
    前來被告住處收租而被告拒不支付之事實，是原告並未定相
    當期限合法催告，自無從終止系爭租約等語置辯。並聲明：
    原告之訴駁回。
三、兩造前訂有私有耕地租賃契約，並於98年10月12日為租約變
    更登記，一年分2期繳納租金，被告自106年起至110年止共8
    期租金未繳（4年），為兩造所不爭。
四、法院之判斷
㈠、民法第440條第1項規定，承租人租金支付有遲延者，出租人
    得定相當期限，催告承租人支付租金，如承租人於其期限內
    不為支付，出租人得終止契約。耕地出租人以承租人積欠地
    租達兩年之總額為原因終止租約，應依該項規定，定相當期
    限催告承租人支付，於往取債務，並須於催告期滿，至承租
    人之住所收取，承租人仍不為支付，出租人始得終止租約。
    又當事人主張有利於己之事實者，就其事實有舉證之責任，
    民事訴訟法第277條訂有明文。另耕地三七五減租條例第 17
     條第 1  項第 3  款、第 4  款規定，耕地租約在租佃期
    限未屆滿前，非有地租積欠達兩年之總額時、非因不可抗力
    繼續 1  年不為耕作時情形之一不得終止。又按出租人因承
    租人遲延給付租金，定期催告其履行，同時表明如於期限內
    不履行，契約即為終止，係附有停止條件之終止租約之意思
    表示，如承租人逾期仍不履行，則條件成就，即發生終止租
    約之效力，無須再另為終止租約之意思表示。
㈡、原告主張曾分別於109年11月18日、109年12月21日寄發存證
    信函定期催告被告給付租金，否則依三七五減租條例收回土
    地等語，業據原告提出存證信函及回執在卷可稽（本院卷第
    19-20頁）。被告雖以前詞置辯，惟查：系爭租約自98年起
    雖變更為2出租人，惟屬於同一租約，被告歷次均將同一租
    約之全部租金一併給付，並由出租人之代收人代為收受，從
    未有原告二人共同簽收或出具授權書之情形，被告仍無異議
    交付租金，並無分別交付情形，有被告自行提出之收據在卷
    可憑，足見兩造就系爭租約已有3筆土地租金統一收取之默
    示合意，應堪認定。原告所提出第一份存證信函（本院卷第
    19頁），雖僅有原告李駿智具名用印，惟內容明確記載係就
    李駿智之1653、1672土地及李騰智之1654土地租金進行催繳
    ；另第二次存證信函亦以「李駿智等2人」為寄件人（本院
    卷第20頁），向被告催繳欠租。堪認原告李駿智已對被告就
    其欠繳之系爭租約全部租金為催告繳納之意思表示，原告李
    騰智既一同起訴並到庭表達終止租約之意思，顯然對於原告
    李駿智之代理催告有事前同意或事後承認，被告以前詞辯稱
    催告不合法，自難採憑。
㈢、被告固另辯稱系爭租約之租金為往取債務云云，惟並未舉證
    以實其說。本院審酌被告提出之租金收據，雖然均為手寫，
    然收款人簽名後方多有蓋用印章，付款人部分則全為手寫簽
    名，依照一般社會經驗及常情，印章並不會隨身攜帶，應會
    放置家中妥善處所保管，是上開收據之書寫場所即有極大可
    能係位於收款人家中，於承租人（或其代理人）前來付款後
    當場書寫並用印，是原告主張系爭租約之租金通常係由承租
    人主動拿來交付出租人，僅有承租人欠租時，出租人會前往
    催討乙節，應屬可採。被告辯稱本件租金為往取債務，原告
    應至被告住所收取云云，尚無所據。
㈣、被告另辯稱系爭租約約定之租額為稻穀，應由雙方議定折算
    標準，原告不得以每期14,000元催告云云，惟租約約定之租
    額僅為租金之計算方式，被告積欠租金不為繳納，兩造自無
    從議定折算方式，況第一次催告信函中已經載明欠繳8期租
    谷金，一期約14,000元，被告於收受催告信函後並未向原告
    異議或商議折算標準，應認為被告就此折算並無異議，自不
    得以此拒絕給付租金。被告於本院審理時亦表示同意以14萬
    元折算4年之租金額，是原告請求被告給付積欠之4年租金共
    14萬元，為有理由。
㈤、承上，被告於收受原告之催告信函後，並未按期繳納積欠之
    租金，其積欠未繳之租金總額已逾兩年之總額，依前揭說明
    ，於被告逾期仍不繳納租金時，即發生終止租約之效力，無
    須再另為終止租約之意思表示。
㈥、按「所有人對於無權占有或侵奪其所有物者，得請求返還之
    。對於妨害其所有權者，得請求除去之」，此民法第767條
    第1 項前段、中段分別定有明文。系爭租約既已終止，被告
    占用系爭土地即無法律上原因，從而原告請求被告將系爭土
    地上之農作物等地上物移除後，將土地返還原告，即有理由
    ，應予准許。
五、據上論結，原告依租賃契約請求被告給付積欠之租金14萬元
    ，並於租約終止後請求被告除去系爭土地之農作物等地上物
    後將土地返還原告，為有理由，應予准許。
六、本件事證已臻明確，兩造其餘攻擊防禦方法及所提證據，經
    核於結果不生影響，爰不一一論述，併此敘明。
七、本件原告勝訴部分係就民事訴訟法第427條訴訟適用簡易程
    序所為被告敗訴之判決，依同法第389條第1項第3款規定，
    應職權宣告假執行，並依同法第392條第2項、第3項規定，
    依職權宣告被告如預供相當之擔保，得免為假執行。
八、據上論結，原告之訴為有理由，爰判決如主文。
中　　華　　民　　國　　111 　年　　3 　　月　　17　　日
                 潮州簡易庭       法　官   麥元馨
正本係照原本作成。
如對判決上訴，須於判決送達後20日內向本院提出上訴狀，其未
表明上訴理由者，應於提出上訴後20日內向本院補提理由書狀（
均須按他造當事人之人數附繕本）。如委任律師提起上訴者，應
一併繳納上訴審裁判費。
中　　華　　民　　國　　111 　年　　3 　　月　　17　　日
                                  書記官　洪雅玲